【裁判字號】    99,交聲,3568
【裁判日期】    991217
【裁判案由】    交管條例聲異
【裁判全文】
臺灣板橋地方法院交通事件裁定
原處分機關  交通部公路總局臺北區監理所
異  議  人
即受處分人  王英將
上列異議人即受處分人因違反道路交通管理處罰條例案件，對於
交通部公路總局臺北區監理所民國94年7月29日、同年8月31日所
為之北監自裁字第裁40－Z00000000、Z00000000號處分，聲明異
議，本院裁定如下：
    主  文
異議均駁回。
    理  由
一、按受處分人，不服道路交通管理處罰條例第八條主管機關所
    為之處罰，得於接到裁決書之翌日起二十日內，並得依法扣
    除在途期間，向管轄地方法院聲明異議；又聲明異議，應以
    司法狀紙，敘述異議之理由，提出於原處分機關為之，同條
    例第八十七條第一項、道路交通事件處理辦法第十一條、第
    十二條前段分別定有明文；而道路交通事件處理辦法第十一
    條規定交通事件聲明異議之在途期間扣除，居住於臺灣地區
    者，當事人非居住於處罰機關所在之鄉、鎮、市，且非居住
    於受理聲明異議案件法院之管轄區域者，按其居住地地方法
    院管轄區域內之在途期間日數（日數不同者，按最長日數，
    但臺灣高雄地方法院除居住於東沙島、太平島者以三十日計
    外，餘以四日計，福建金門地方法院除居住於烏坵鄉者以三
    十日計外，餘以十九日計) ，再加受理聲明異議案件法院管
    轄區域之在途期間日數（日數不同者，按最長日數，但臺灣
    高雄地方法院以四日計，福建金門地方法院以十九日計），
    扣除在途期間，法院訴訟當事人在途期間標準第四條第一款
    第三目亦規定甚明。上揭規定係交通異議事件之程序規定，
    為聲明異議之合法要件，受處分人之聲明異議須合於此等程
    序規定，法院始得為實體上之審查。次按法院認聲明異議不
    合法律上之程式，且無從補正者，應以裁定駁回之，道路交
    通事件處理辦法第十七條前段定有明文。
二、再依違反道路交通管理事件統一裁罰基準及處理細則第五條
    規定：處理違反道路交通管理事件，有關文書送達之程序，
    依行政程序法之規定。又送達，於應受送達人之住居所、事
    務所或營業所為之。於應送達處所不獲會晤應受送達人時，
    得將文書付與有辨別事理能力之同居人、受僱人或應送達處
    所之接收郵件人員。如不能依前開方式為送達者，得將文書
    寄存送達地之地方自治或警察機關，並作送達通知書兩份，
    一份黏貼於應受送達人住居所、事務所、營業所或其就業處
    所門首，另一份交由鄰居轉交或置於該送達處所信箱或其他
    適當位置，以為送達；前項情形，由郵政機關為送達者，得
    將文書寄存於送達地之郵政機關，行政程序法第七十二條第
    一項前段、第七十三條第一項、第七十四條第一項及第二項
    復有明定。而依行政程序法第七十四條第一、二項規定所為
    之寄存送達，並未準用民事訴訟法第一百三十八條第二項規
    定，自應於寄存送達當日即生送達之效力（臺灣高等法院暨
    所屬法院九十七年法律座談會刑事類提案第四二號研討結果
    參照）。末按法院受理有關交通事件，準用刑事訴訟法之規
    定；刑事訴訟法規定之期間，其計算依民法規定，道路交通
    管理處罰條例第八十九條前段、刑事訴訟法第六十五條亦有
    明文。而一定期間內應為意思表示者，其期間之末日為星期
    日、紀念日或其他休息日時，依民法第一百二十二條規定，
    既應以其休息日之次日代之，則關於道路交通案件計算法定
    期間時，如果期間之末日為上述之休息日，即應不予算入，
    但休息日在期間中而非期間之末日者，自不得予以扣除（最
    高法院三十年抗字第二八七號判例意旨可資參照）。
三、經查：異議人之戶籍地自民國八十八年二月五日起即設於「
    臺中縣大里市○○路一五六號」，迄今仍未遷出，有異議人
    提出之戶籍謄本一份在卷足憑。又交通部公路總局臺北區監
    理所（下稱原處分機關）分別於九十四年七月二十九日、同
    年八月三十一日所為之北監自裁字第裁四○－Ｚ00000
    000、Ｚ00000000號裁決書，經以掛號郵遞方式
    ，向異議人上址戶籍地為送達，均因未獲會晤應受送達之異
    議人本人，亦無受領文書之同居人、受僱人或應送達處所接
    收郵件人員，乃分別於九十四年八月三日、同年九月七日將
    該等裁決書寄存於上址所轄之大里郵局，並作送達通知書二
    份，一份黏貼於該址門首，另一份置於該受送達處所信箱或
    其他適當位置以為送達等情，此有送達證書影本二紙附卷可
    稽，是依前揭說明，足認前開裁決書已分別於寄存送達當日
    即九十四年八月三日、同年九月七日合法送達於異議人。再
    者，異議人非居住於原處分機關所在之臺北縣樹林市，且非
    居住於本院之管轄區域內，依法院訴訟當事人在途期間標準
    第四條第一款第三目規定，須扣除在途期間五日（即按其居
    住地臺灣臺中地方法院之在途期間日數三日，再加本院之在
    途期間日數二日），則其聲明異議期間本應於上開裁決書送
    達之翌日即九十四年八月四日、同年九月八日起，各加計二
    十五日（法定二十日不變期間加上五日在途期間），分別於
    九十四年八月二十九日（因末日即同年月二十八日為假日〈
    星期日〉再順延至上班日）、九十四年十月三日（因末日即
    同年月二日為假日〈星期日〉再順延至上班日）屆至，故異
    議人如欲聲明異議，自應於上開期限內提出，始為適法，然
    異議人遲至九十九年十一月二十二日始具狀聲明異議，有其
    聲明異議狀暨收文章戳在卷可證，顯已逾法定之聲明異議期
    間，揆諸首揭說明，本件異議人聲明異議於法自有未合，且
    無從補正，均應予駁回。
據上論斷，應依道路交通管理處罰條例第八十七條第二項、道路
交通事件處理辦法第十七條前段，裁定如主文。
中    華    民    國    99    年    12    月    17    日
                    交通法庭    法  官  劉  安  榕
以上正本證明與原本無異
如不服本裁定，應於裁定送達後5 日內敘明抗告理由，向本院提
出抗告狀。
                                書記官  陳  盈  真
中    華    民    國    99    年    12    月    17    日

司法院資訊處製作；財團法人民間司法改革基金會備份。
